【裁判字號】    92,台上,1184
【裁判日期】    920313
【裁判案由】    違反毒品危害防制條例
【裁判全文】
最高法院刑事判決                              九十二年度台上字第一一八四號
    上   訴   人  台灣高等法院檢察署檢察官
    上訴人即被告  甲○○
                          （另案在台灣嘉義監獄執行中）
右上訴人等因被告違反毒品危害防制條例案件，不服台灣高等法院中華民國九十一年
十二月十日第二審更審判決（九十一年度上重更(一)字第四五號，起訴案號：台灣新竹
地方法院檢察署九十年度偵字第九七二、九八一號），提起上訴，本院判決如左：
    主  文
原判決撤銷，發回台灣高等法院。
    理  由
本件原判決認定：上訴人即被告（下稱被告）甲○○曾於民國八十三年間因違反麻醉
藥品管理條例及違反槍砲彈藥刀械管制條例，經原審法院判處有期徒刑六年及三年六
月，應執行有期徒刑九年確定，執行至八十七年間縮刑假釋出獄。被告於假釋期間，
為替綽號「文仔」者介紹購買第二級毒品甲基安非他命之買主以賺取差價，而於九十
年二月六日下午一時許，基於與「文仔」共同運輸第二級毒品之犯意，央求不知情之
林勤展（業經不起訴處分確定）駕駛自用小客車，載往新竹縣新豐鄉○○○路池府王
爺廟附近之釣魚池，途中並以行動電話與另一名亦有運輸安非他命犯意聯絡之不詳姓
名者（即「文仔」之友人）聯繫，同日下午三時十分許抵達時，被告乃下車與該不詳
姓名者交談，經該不詳姓名者告知放置安非他命之處所後，被告即要求林勤展開車至
指定之地點，而在路旁之垃圾桶內拿取十二包安非他命上車，嗣欲返回苗栗縣竹南鎮
住處時，於同日下午三時三十分許在新竹縣西濱公路竹港大橋，為警循線攔檢查獲，
並扣得「文仔」所有之安非他命十二包（淨重十一公斤八○一‧五八公克）等情。因
而撤銷第一審關於運輸第二級毒品部分之判決，改判論處被告共同運輸第二級毒品罪
刑，固非無見。
惟查：(一)法院不得就未經起訴之犯罪審判，而有罪之判決，得就起訴之犯罪事實，變
更檢察官所引應適用之法條者，應以起訴之事實為限，刑事訴訟法第二百六十八條、
第三百條分別定有明文。而所謂得就起訴之犯罪事實，變更檢察官所引應適用之法條
，係指法院在事實同一之範圍內，不變更起訴之犯罪事實，始得自由認定事實，適用
法律。本件依檢察官起訴之事實，係指：被告意圖販賣第二級毒品安非他命營利，而
於九十年二月六日央請不知情之林勤展駕駛自用小客車，為之載往新竹縣新豐鄉○○
○路某釣魚池附近，以不詳數目之現金，向該不詳姓名者販入安非他命十一‧九九公
斤，嗣於回家途中經警查獲（見偵字第九七二號卷第一八四頁正面、背面）。而原審
經審理結果，係認定：被告為替「文仔」介紹購買安非他命之買主以賺取差價，而於
九十年二月六日央請不知情之林勤展駕駛自用小客車，將之載往新竹縣新豐鄉○○○
路池府王爺廟附近之釣魚池，而與「文仔」及另一不詳姓名者（「文仔」之友人）共
同基於運輸第二級毒品之犯意，經該不詳姓名者告知放置安非他命之地點後，由被告
在路旁之垃圾桶內拿取十二包安非他命上車，嗣欲返回苗栗縣竹南鎮之住處時為警查
獲。則檢察官所起訴，被告基於自己營利之目的，向「文仔」販入第二級毒品；與原
判決所認定，被告基於運輸之目的，與「文仔」等人共同運輸第二級毒品，其社會基
本事實是否同一？能否依刑事訴訟法第三百條規定變更起訴法條予以判決？即有研求
餘地，原審未予究明，即遽行判決，自嫌速斷。(二)毒品危害防制條例所稱之運輸，係
指單純運輸並無他項目的者而言，若以販賣目的而從事於搬運之行為，仍成立意圖販
賣而持有（或販賣）之罪（本院二十四年上字第一六七三號判例、二十四年七月總會
決議事項三八參照）。否則單純為轉讓、施用等目的所為之搬運毒品行為，豈不皆應
依運輸毒品論罪（至於從國外或甲地販入毒品後，再運輸入境或運輸至乙地，因另有
運輸之意思及行為，與此情形不同）。被告於原審始終承認：「有販售賺取差價之意
圖」、「我去拿回來就是要賣，事實我不是運輸毒品」（見原審上訴卷第八十四頁、
原審更(一)卷第五十九頁）。以上供述如果無訛，則被告顯然係基於販賣之目的而從事
於搬運行為，即應分別情形論以「意圖販賣而持有」或「販賣」之罪；乃原判決認為
係犯單純之「持有」及「運輸」之罪（見原判決第七面第二至三行），亦有未合。(三)
販賣毒品罪，並不以販入之後復行賣出為要件，祇要以販賣營利為目的，將毒品販入
或賣出有一於此，其犯罪即屬成立，亦不以已經得利為必要。證人林勤展於警訊時、
檢察官偵查中及第一審法院訊問時，始終證稱：「我見到甲○○拿三十萬元台幣給對
方」、「甲○○下車拿一疊錢給該男子，請他點是三十萬元」、「甲○○下車與那個
人交談，聽到他們談錢的事，好像三十萬元」、「甲○○拿三十萬元給那男子，那男
子說往魚塭走可看到塑膠袋，甲○○就拿上車」、「甲○○當天帶一黑皮包，長約三
十公分，厚約十公分，高約十五公分，……被告拿出一牛皮紙袋，……我聽到說三十
幾（萬元）」（見偵字第九七二號卷第六頁、第三十二頁、第一六四頁背面，第一審
聲羈字第一四號卷第五頁、第一審重訴字第六號卷第二十六頁、第二十八頁）。上開
指證，何以不足採信？原判決未予說明，已有未合。另被告雖否認已交付三十萬元價
金；但於原審已經承認：「他（指﹃文仔﹄）打電話給我，要我作安非他命（指買賣
安非他命）」、「我是當天才答應他，……我拿了之後叫他先給我欠」、「有販售賺
取差價之意圖」、「他問我要不要作安非他命，……後來我就同意」、「叫阿文先讓
我欠」、「我去拿回來就是要賣」（見原審上訴卷第五十六頁、第六十七頁、第八十
四頁、第九十五頁，原審更(一)卷第五十八頁、第五十九頁）。縱如其所辯，尚未付清
價金；但被告是否以賒購之方式，向「文仔」販入安非他命？原審未予斟酌，即逕認
被告為替「文仔」介紹買主，以賺取差價，亦與卷證資料，不相適合。以上或為上訴
意旨指摘所及，或為本院得依職權調查之事項，應認原判決仍有撤銷發回更審之原因
。
據上論結，應依刑事訴訟法第三百九十七條、第四百零一條，判決如主文。
中      華      民      國    九十二    年      三      月     十三     日
                              最高法院刑事第十一庭
                                  審判長法官  呂  潮  澤
                                        法官  白  文  漳
                                        法官  陳  世  雄
                                        法官  孫  增  同
                                        法官  林  開  任
      右正本證明與原本無異
                                              書  記  官
中      華      民      國    九十二    年      三      月     十七     日
                                                                       Ｋ


司法院資訊處製作；財團法人民間司法改革基金會備份。
